臺灣高等法院刑事裁定
　　抗　告　人
　　即　被　告 甲○○
上列抗告人因違反毒品危害防制條例案件，不服臺灣板橋地方法
院，中華民國93年12月24日所為送勒戒處所觀察、勒戒之裁定（
93年度毒聲字第2102號），提起抗告，本院裁定如下：
    主  文
抗告駁回。
    理  由
一、抗告意指略以：抗告人雖於民國（下同）九十三年十一月十
    五日十一時十分許為臺灣板橋地方法院檢察署觀護人採集尿
    液送請檢驗結果呈鴉片類陽性反應，然抗告人因患有坐骨神
    經炎而服用止痛劑，是否因止痛劑中含有中樞神經抑制劑成
    分而造成檢驗結果呈陽性反應，抗告人並無施用毒品海因，
    原審未詳加調查，遽依臺灣檢驗科技股份有限公司出具之檢
    驗報告，而裁定抗告人送勒戒處所施以觀察、勒戒，實有未
    當，為此依法提起抗告云云。
二、按違反毒品危害防制條例第十條之罪者，應將被告送勒戒處
    所觀察、勒戒，同條例第二十條第一項定有明文。查被告甲
    ○○九十三年十一月十五日十一時十分許，經臺灣板橋地方
    法院檢察署通知到署採集尿液檢驗，而在該署觀護人室採尿
    液後，經送請臺灣檢驗科技股份有限公司以酵素免疫分析法
    （ＥＩＡ）初驗，再以氣相層析質譜儀法（ＧＣ／ＭＳ）覆
    驗結果，發現呈鴉片類（可待因、嗎啡）陽性反應，有該公
    司九十三年十一月二十四日報告編號ＣＨ／二００四／Ｂ０
    三二九（檢體編號000000000）濫用藥物尿液檢驗
    報告乙紙附卷可稽（見偵查卷第三頁）。被告雖否認有施用
    毒品海洛因，並以患有坐骨神經炎而服用止痛劑，是否因止
    痛劑中含有中樞神經抑制劑成分，致尿液可能因而檢驗含有
    海洛因反應，惟查毒品海洛因係屬政府嚴格管制之違禁物，
    價格高昂，一般經政府核准製造之藥品或產品自無添加毒品
    海洛因之可言，被告縱有服用止痛劑，惟其所服用既屬經檢
    驗合格之藥物及產品，其尿液自無可能經檢驗呈鴉片類（可
    待因、嗎啡）之陽性反應，況查並無被告所服用之藥物可供
    查驗，被告空口否認有施用毒品海洛因，殊非可採。且查被
    告之尿液，經臺灣檢驗科技股份有限公司以「酵素免疫分析
    法」篩檢檢驗結果呈鴉片類陽性反應，復經較為精密之「氣
    相層析質譜儀分析法」確認檢驗結果，亦發現其尿液呈現鴉
    片類（可待因、嗎啡）陽性反應，而查尿液以「螢光偏極免
    疫分析法」之檢驗方法篩檢後，再以精密之「氣相層析質譜
    儀分析法」為確認時，即係在良好的操作條件下，以氣相層
    析質譜儀作藥物及其代謝物之定性及定量分析，幾乎不會有
    偽陽性反應產生之可能（參照行政院國軍退除役官兵輔導委
    員會臺北榮民總醫院八十三年四月七日（八三）北總內字第
    ０三０五０號函，暨法務部調查局第六處八十七年九月二十
    二日（87）發技（一）字第八七０七一四九一號函）（至海
    洛因係由嗎啡經化學合成之半人工合成品，其毒性倍於嗎啡
    ，其施打或吸食後經人體代謝作用而分解成毒性較低之嗎啡
    ，而於尿液中被檢測出，故吸食或施打海洛因或嗎啡在尿液
    中均以嗎啡形態被檢測出，復觀以目前一般常見施用之毒品
    皆係海洛因，甚少或甚至未見有施用鴉片或嗎啡者之常情，
    堪認被告所施用之毒品應係海洛因），是被告之尿液既經上
    述檢驗方法所為之結果確認含有鴉片類（可待因、嗎啡）之
    陽性反應，則被告確有施用毒品海洛因之事實，應堪認定。
    而按海洛因經注射入人體後，約百分之八十於二十四小時內
    自尿中排出，一般而言，尿液能否驗出嗎啡陽性與其投與量
    、投與途徑、採尿時間、個人體質及檢驗方法之靈敏度有關
    ，國外曾有文獻報導注射六毫克之海洛因鹽酸鹽，其代謝物
    嗎啡之平均可驗出時限約為二十六小時（參照行政院衛生署
    藥物食品檢驗局八十一年九月八日八一藥檢壹字第八一一四
    八八五號函），足證被告確有於前開採尿時間回溯前二十六
    小時內之某時，在不詳地點施用第一級毒品海洛因，至堪認
    定。被告施用第一級毒品海洛因之犯行，洵堪認定，原審因
    而依臺灣板橋地方法院檢察署檢察官聲請，援引毒品危害防
    制條例第二十條第一項、觀察勒戒處分執行條例第三條第一
    項之規定，裁定將被告送勒戒處所觀察、勒戒，經核並無不
    合，被告執上揭抗告意旨否認有施用毒品海洛因犯行，而指
    摘原裁定不當，尚難認有理由，應予駁回。
據上論斷，應依刑事訴訟法第四百十二條，裁定如主文。
中　　華　　民　　國　　94　　年　　1 　　月　　28　　日
　　　　　　　　　臺灣高等法院刑事第八庭
                                審判長法　官　吳　敦
      　　　　　　　　　　　　　　　　法  官  沈宜生
　　　      　　　　　　　　　　　　　法  官  張傳栗
以上正本證明與原本無異。
不得再抗告。
                                　    書記官  秦慧榮
中　　華　　民　　國　　94　　年　　1 　　月　　31　　日
